【裁判字號】    99,上訴,1256
【裁判日期】    990408
【裁判案由】    毒品危害防制條例
【裁判全文】
臺灣高等法院刑事判決                99年度上訴字第1256號
上  訴  人
即  被  告  甲○○
上列上訴人因毒品危害防制條例案件，不服臺灣板橋地方法院九
十九年度訴字第三四六號，中華民國九十九年三月十二日第一審
判決（起訴案號：臺灣板橋地方法院檢察署九十九年度毒偵字第
一八０號，嗣於原審準備程序進行中，被告就被訴事實為有罪之
陳述，經原審告知簡式審判程序意旨，並聽取當事人之意見後，
原審合議裁定依簡式審判程序進行），提起上訴，本院判決如下
：
    主  文
上訴駁回。
    理  由
一、按不服地方法院之第一審判決而上訴者，應向管轄第二審之
    高等法院為之。上訴書狀應敘述具體理由。上訴書狀未敘述
    上訴理由者，應於上訴期間屆滿後二十日內補提理由書於原
    審法院，逾期未補提者，原審法院應定期間先命補正。第二
    審法院認為上訴書狀未敘述理由或上訴有第三百六十二條前
    段之情形者，應以判決駁回之。但其情形可以補正而未經原
    審法院命其補正者，審判長應定期間先命補正。刑事訴訟法
    第三百六十一條、第三百六十七條，分別定有明文。所謂不
    服第一審判決之具體理由，必係依據卷內既有訴訟資料或提
    出新事證，指摘或表明第一審判決有何採證認事、用法或量
    刑等足以影響判決本旨之不當或違法，而構成應予撤銷之具
    體事由，始克當之（例如：依憑證據法則具體指出所採證據
    何以不具證據能力，或依憑卷證資料，明確指出所為證據證
    明力之判斷如何違背經驗、論理法則）；倘僅泛言原判決認
    定事實錯誤、違背法令、量刑失之過重或輕縱，而未依上揭
    意旨指出具體事由，或形式上雖已指出具體事由，然該事由
    縱使屬實，亦不足以認為原判決有何不當或違法者（例如：
    對不具有調查必要性之證據，法院未依聲請調查亦未說明理
    由，或援用證據不當，但除去該證據仍應為同一事實之認定
    ），皆難謂係具體理由，俾與第二審上訴制度旨在請求第二
    審法院撤銷、變更第一審不當或違法之判決，以實現個案救
    濟之立法目的相契合，並節制濫行上訴（最高法院九十七年
    度台上字第八九二號判決參照）。是以上訴人之上訴書狀或
    補提之上訴理由書，雖有敘述上訴理由，惟並未具體敘述第
    一審判決有上述違法、不當情形，即與未敘述具體理由無異
    ，其所為上訴，即不符合上訴之法定要件。
二、本件原審判決略以：被告甲○○前曾因施用毒品案件，經原
    審法院以八十八年度毒聲字第六五００號裁定送觀察勒戒後
    ，認有繼續施用毒品之傾向，復經原審法院裁定應施以強制
    戒治，於民國八十九年四月十二日停止其處分出監，於八十
    九年十一月二日保護管束期滿，經臺灣板橋地方法院檢察署
    以九十年度戒毒偵三五三號為不起訴處分。復於前揭觀察勒
    戒及強制戒治執行完畢五年內，因施用第一級毒品案件，經
    原審法院於九十五年四月十二日以九十四年度訴字第二七六
    八號判處有期徒刑八月確定，於九十六年一月二十二日執行
    完畢（於本件構成累犯）。詎被告甲○○仍不知悔改，於九
    十八年十一月二十四日某時，在其友人位於臺北縣蘆洲市住
    處內，以將甲基安非他命置於鋁箔紙上燒烤之方式，施用第
    二級毒品甲基安非他命一次。復於同年月二十五日凌晨二、
    三時許，在其友人位於臺北縣三重市○○路某店面內，施用
    第一級毒品海洛因一次，嗣於九十八年十一月二十五日上午
    十一時四十五分許，在臺北縣三重市○○路○段三十四巷四
    十八號三樓為警查獲，經警採尿送驗，呈嗎啡、甲基安非他
    命陽性反應等情，業據被告甲○○於原審準備程序及審理時
    坦承不諱，而被告甲○○於九十八年十一月二十五日為警所
    採尿液送臺灣尖端先進醫藥股份有限公司檢驗結果，發現確
    有嗎啡、甲基安非他命陽性反應，並有該公司九十八年十二
    月四日濫用藥物檢驗報告、臺北市政府警察局偵辦毒品案件
    尿液檢體委驗單一紙在卷可憑，因認被告甲○○之自白與事
    實相符，堪予採信。又被告甲○○曾因施用毒品案件，經原
    審法院以八十八年度毒聲字裁定送觀察勒戒後，認有繼續施
    用毒品之傾向，復經原審法院裁定應施以強制戒治，於八十
    九年四月十二日停止其處分出監，於八十九年十一月二日保
    護管束期滿，經臺灣板橋地方法院檢察署以九十年度戒毒偵
    三五三號為不起訴處分。再於前揭觀察勒戒及強制戒治執行
    完畢五年內，復因施用第一級毒品案件，經原審法院於九十
    五年四月十二日以九十四年度訴字第二七六八號判處有期徒
    刑八月確定，於九十六年一月二十二日執行完畢等情，有臺
    灣高等法院被告前案紀錄表附卷可憑，被告甲○○既已於觀
    察勒戒及強制戒治五年內再犯施用毒品，顯見其再犯率甚高
    ，原實施觀察、勒戒或強制戒治，已無法收其實效，即應直
    接依該條例第十條處罰（詳最高法院九十七年度第五次刑事
    庭會議決議、九十八年度台非字第一二號、第五六號判決意
    旨參照）。綜上所述，本件罪證明確，被告甲○○犯行洵堪
    認定，應予依法論科，又查海洛因及甲基安非他命分別係毒
    品危害防制條例第二條第二項第一款、第二款所規定之第一
    級毒品及第二級毒品，故核被告甲○○所為，係犯該條例第
    十條第一項之施用第一級毒品罪及同條第二項之施用第二級
    毒品罪，其施用前持有海洛因、甲基安非他命之低度行為，
    應為施用之高度行為所吸收，不另論罪。被告甲○○所犯上
    開二罪，犯意有別，行為互殊，應予分論併罰。又被告甲○
    ○前有如前揭所載之論罪科刑執行情形，有臺灣高等法院被
    告前案紀錄表附卷可憑，其於受徒刑執行完畢後五年內，故
    意再犯本件有期徒刑以上之罪，為累犯，均應依刑法第四十
    七條第一項加重其刑，並爰審酌被告甲○○前經觀察勒戒及
    強制戒治仍未能戒斷其施用毒品之惡習，惟其犯後坦承其過
    ，態度良好，核施用毒品屬於自殘行為，犯罪手段尚屬輕微
    ，及其犯罪動機、目的、生活狀況、智識程度、所生危害等
    一切情狀，分別就被告甲○○所犯施用第一級毒品之犯行部
    分，量處有期徒刑七月，就所犯施用第二級毒品之犯行部分
    ，量處有期徒刑三月，並定其應執行有期徒刑九月等，均已
    詳敘其所憑證據、認定理由及量刑依據。從形式上觀察，原
    判決已敘明審酌刑法第五十七條所列事項之理由，並無認定
    事實錯誤、量刑瑕疵或違背法令之情形。
三、本件被告甲○○不服原判決，提起上訴，上訴理由略以：不
    服原判決，判太重了，又不是現行犯云云。然按量刑輕重，
    係屬事實審法院得依職權自由裁量之事項，苟其量刑已以行
    為人之責任為基礎，並斟酌刑法第五十七條各款所列情狀，
    而未逾越法定刑度或有濫用權限情事，即不得任意指為違法
    （最高法院七十五年台上字第七０三三號判例、九十八年度
    台上字第五００二號判決意旨參照）。本件原判決於量刑時
    已依刑法第五十七條規定審酌被告犯罪時之相關一切情狀稱
    ：「被告甲○○前經觀察勒戒及強制戒治仍未能戒斷其施用
    毒品之惡習，惟其犯後坦承其過，態度良好，核施用毒品屬
    於自殘行為，犯罪手段尚屬輕微，及其犯罪動機、目的、生
    活狀況、智識程度、所生危害等等一切情狀」，已就量刑刑
    度詳為審酌並敘明理由，既未逾越法定刑度，亦未濫用自由
    裁量之權限，況施用第一級毒品法定最輕本刑為有期徒刑六
    月、施用第一級毒品最輕僅得判處有期徒刑二月，被告甲○
    ○係累犯，依刑法第四十七條第一項之規定，必須加重其刑
    至有期徒刑七月、有期徒刑三月以上，原審量處最輕之有期
    徒刑七月、有期徒刑三月，並定其應執行有期徒刑九月，自
    無上訴理由所述：判太重了云云之情況，故被告甲○○上訴
    並未依據卷內既有訴訟資料或提出新事證，指摘或表明第一
    審判決有何採證認事、用法或量刑等足以影響判決本旨之不
    當或違法，而構成應予撤銷之具體理由。是其上訴並未以書
    狀敘述具體理由，揆諸上開規定，自屬不合法律上之程式，
    爰不經言詞辯論，將被告之上訴駁回。
據上論斷，應依刑事訴訟法第三百六十七條前段、第三百七十二
條，判決如主文。
中    華    民    國    99    年    4     月    8     日
                  刑事第十八庭審判長法  官  吳鴻章
                                    法  官  周政達
                                    法  官  曾淑華
以上正本證明與原本無異。
施用一級毒品部分，如不服本判決，應於收受送達後10日內向本
院提出上訴書狀，其未敘述上訴之理由者並得於提起上訴後10日
內向本院補提理由書（均須按他造當事人之人數附繕本）「切勿
逕送上級法院」。
施用二級毒品部分，不得上訴。
                                    書記官  王增華
中    華    民    國    99    年    4     月    9     日

司法院資訊處製作；財團法人民間司法改革基金會備份。
